【裁判字號】    89,訴,764
【裁判日期】    890729
【裁判案由】    搶奪等
【裁判全文】
臺灣板橋地方法院刑事判決                          八十九年度訴字第七六四號
    公  訴  人  臺灣板橋地方法院檢察署檢察官
    被      告  庚○○
                丁○○
右列被告因搶奪等案件，經檢察官提起公訴（八十九年度偵字第六八四六號），本院
判決如左：
    主  文
庚○○共同連續搶奪，處有期徒刑貳年。
丁○○共同連續搶奪，累犯，處有期徒刑壹年。
    事  實
一、庚○○基於意圖為自己不法所有，行竊他人機車供為搶奪路人財物交通工具之概
    括犯意，先於民國八十九年三月二十三日上午九時許，在台北縣板橋市○○街七
    六巷三號前，趁人不注意之際，以自備鑰匙竊取丙○○所有之車號ＡＶＳ九六一
    號機車一輛，得手後供己騎用，迨燃油用罄，即予置放於台北縣板橋市○○路○
    段四一○巷一弄三號前；嗣八十九年三月二十八日上午八時許，步行經過台北縣
    新莊市○○路二六巷五十號前，見乙○○所有之車號ＦＤＡ九八九號機車一輛無
    人看守，乃趁人不注意之際，以自備鑰匙發動引擎竊取之，得手後騎乘該車離去
    。庚○○基於意圖為自己不法所有，搶奪他人動產之概括犯意，先騎乘於不詳時
    地所竊得之不詳機車，獨自一人為：
    （一）八十八年十一月一日上午七、八時許，在台北縣中和市○○路四九巷二九
          弄二四號前，趁人不備時，騎乘機車自後徒手搶奪戊○○所有之皮包一個
          ，皮包內有金融卡及新台幣（下同）二千六百元。
    （二）八十九年二月十四日上午七、八時許，在台北縣中和市○○路一二七巷十
          八弄四十號前，以前開手法，搶奪子○○皮包，內有臺灣銀行、郵局提款
          卡各一枚、玉山銀行、臺灣銀行信用卡各一枚及現金九千元。
    （三）八十九年二月二十八日下午三時許，在台北縣板橋市○○路○段一八八巷
          七弄七號前，以前開手法，搶奪辛○○皮包，內有身分證、信用卡及現金
          五千元。
    得手後，皮包、金融卡、提款卡、信用卡、身分證件等物均丟棄，現金則留為已
    用完盡，不詳車號之機車，則棄置於不詳之處所。庚○○食髓知味，承同上搶奪
    他人之犯意，並與丁○○（前於八十七年六月六日因公共危險罪，經台灣台中地
    方法院八十七年度訴字第九七七號判決判處有期徒刑六月確定，甫於八十八年二
    月二十二日執行完畢）二人共同基於意圖為自己不法所有，騎車行搶之概括犯意
    聯絡，再為：
    （四）庚○○、丁○○二人，於八十九年三月二十八日晚間十時三十分許，由廖
          哲緯騎乘竊得之前揭ＦＤＡ九八九號機車，搭載丁○○，行經台北縣板橋
          市○○路○段四七巷六弄口前，見丑○○獨自行走路旁，二人認有機可趁
          ，即由庚○○騎近丑○○身後，乘其不及防備，由丁○○下手搶奪丑○○
          書包，內有皮包、鑰匙、行動電話、身分證、信用卡、學生證、銀樓及飾
          品公司貴賓卡、提款卡及現金一千元，得手後加速逃逸，將學生證、書包
          、身分證、皮包丟棄，鑰匙、行動電話、信用卡、銀樓及飾品公司貴賓卡
          、提款卡棄置於台北縣板橋市○○路一Ｏ九巷旁，現金則由二人攜至台北
          縣新莊市某不詳之便利商店，把玩彈珠檯遊樂器罄盡。
    （五）庚○○、丁○○二人玩畢彈珠檯，於同日晚上十一時四十分許，即共乘前
          揭ＦＤＡ九八九號機車折回台北縣板橋市區，尋找搶奪對象，於同日晚上
          十一時四十分許，在台北縣板橋市○○路一Ｏ九巷前，見婦人癸○○獨行
          ，乃由庚○○騎車自後靠近，乘於後座之丁○○利用賴女不備之際，下手
          搶奪癸○○皮包，得手後逃離約十公尺，因適道路轉彎，機車摔倒，二人
          棄車匆忙逃亡，留下安全帽一頂、拖鞋兩雙及賴女之皮包。嗣經癸○○報
          警處理，警方在安全帽上採得指紋，經鑑定結果為庚○○所有，始於翌日
          即同年三月二十九日晚間九時，在台北縣板橋市○○路○段庚○○住處先
          查獲庚○○，再由庚○○帶同警方，循線於同日晚間十一時許，在板橋市
          ○○路二段一三六號前查獲丁○○，並起出車號ＦＤＡ九八九及ＡＶＳ九
          六一號贓車二輛，並至台北縣板橋市○○路一Ｏ九巷處，起獲丑○○所有
          之鑰匙、行動電話、信用卡、銀樓及飾品公司貴賓卡、提款卡等物。
二、案經台北縣海山分局警察局報告台灣板橋地方法院檢察署檢察官偵查起訴。
    理  由
一、右揭事實，迭據被告庚○○、丁○○於警訊、偵審中坦承不諱，核與被害人戊○○、辛○○、癸○○、乙○○四人於警訊中指訴，及證人子○○、丙○○、丑○○到庭結證述情節大致相符（見本院八十九年六月十三日訊問筆錄），並有丑○○、丙○○、乙○○三人出具之贓物認領保管單三份、查詢車輛認可資料二份附
    於偵查卷可證。又被害人癸○○遭搶時，現場遺留歹徒作案之證物黑色安全帽一
    頂、機車後照鏡一支、拖鞋兩雙經送驗結果，於安全帽臉部護罩上採得指紋兩枚
    ，經比對確認結果與檔存庚○○指紋卡之左拇指、右食指指紋相符，餘證物上未
    顯現有指紋可資比對乙節，有台北縣警察局海山分局八十九年四月十四日北警海
    刑字第八四Ｏ七號函檢送之內政部警政署刑事警察局八十九年四月五日局紋字第
    三六六號指紋鑑定報告書一份在卷可稽。足認被告自白與事實相符，事證明確，
    被告犯行均堪認定。
二、核被告庚○○所為，係犯刑法第三百二十條第一項竊盜罪、第三百二十五條第一
    項之搶奪罪；另被告丁○○所為，則係犯刑法第三百二十五條第一項之搶奪罪。
    被告二人就事實欄編號一、（四）、（五）之搶奪犯行，有犯意聯絡、行為分擔
    ，此部份犯行均為共同正犯。被告庚○○先後五次搶奪及二次竊盜犯行，被告丁○○先後二次搶奪犯行，均時間緊接，所犯分別係構成要件相同之竊盜、搶奪罪
    名，顯係基於概括犯意為之，均應依刑法第五十六條連續犯之規定，以一罪論，
    並加重其刑。被告庚○○竊盜機車之目的即在於作為行搶工具，業據被告庚○○
    陳明在卷，故所犯竊盜、搶奪二罪間，有方法、結果之牽連關係，為牽連犯，應
    依刑法第五十五條從一重之搶奪罪處斷。被告丁○○甫於八十八年二月二十二日
    執行有期徒刑六月完畢，有台灣高等法院檢察署刑案紀錄簡覆表在卷可稽，其於
    五年內再犯本件有期徒刑以上之罪，為累犯，應依法遞加重其刑。爰審酌被告庚○○、丁○○犯罪之動機、目的、騎乘機車自後搶奪婦女皮包之手段，嚴重影響
    社會治安及婦女安全，及其品性、生活狀況、智識程度、被告庚○○搶奪五次、
    被告丁○○搶奪二次，犯罪所生之損害非輕，及犯罪後坦承犯行，尚知悔悟，態
    度良好等一切情狀，分別量處如主文所示之刑。至於庚○○行竊機車所用之鑰匙
    未經扣案，其自陳已脫離持有，審酌鑰匙非貴重物品，體積不大，脫離物主後應
    已滅失，爰不併予宣告沒收。另被告庚○○雖自白右揭事實欄一（一）、（二）
    、（三）搶奪犯行所用之不詳車號機車，亦為其於不詳時地行竊而得之物，惟本
    院查無確切之被竊財物、行竊之時間、地點，犯罪事實諸多不詳，無其他事實足
    以佐證被告自白與事實相符，此部份復未經起訴，自不予審究，併此敘明。
三、公訴意旨及函送併案書證另以：（一）被告丁○○與庚○○係共同竊取丙○○所
    有之車號ＡＶＳ九六一號機車，及乙○○所有車號ＦＤＡ九八九號機車共二輛。
    （二）被告丁○○並單獨於八十九年二月二十八日下午六時四十五分，在台北縣
    中和市○○路三二七巷四號前，徒手搶奪壬○○之皮包。（三）被告庚○○另單
    獨於八十九年二月十三日八時十五分許，在台北縣板橋市○○街與文化路口搶奪
    己○○皮包，及於同日下午三時，在台北縣板橋市○○路○段二八一巷口搶奪甲○○皮包。因認被告丁○○另涉刑法第三百二十條第一項之竊盜罪、刑法第三百
    二十五條第一項之搶奪罪等罪嫌，被告庚○○另涉刑法第三百二十五條第一項之
    搶奪罪嫌云云。惟查：訊據被告均堅詞否認有何此部份竊盜、搶奪犯行，被告丁○○辯稱：沒有和庚○○一起偷機車，也沒有把風，庚○○行竊時伊不知道，亦
    沒有單獨騎車搶奪壬○○等語；被告庚○○辯稱：沒有搶己○○、甲○○的皮包
    等語。經查：
    （一）被告庚○○供述：兩台機車是我自己去偷的，丁○○不在場，亦未幫我把
          風，車號ＦＤＡ九八九號機車，係其在丁○○不知情下，一人獨自竊得後
          ，再騎乘前往搭載丁○○等語，核與被告丁○○於警訊及本院供述情節大
          致相符，應堪採信。至於庚○○固於警訊中指述其行竊時由丁○○負責把
          風云云，為不利於共同被告之供述，然歷經偵查、審理中多次訊問，被告
          二人均否認丁○○有何把風之共同竊行，本院無確切證據足資證明庚○○
          於警訊中指述為真實，自難僅憑共同被告一次之供述，遽認丁○○共同行
          竊機車。
    （二）被害人壬○○於警訊中指陳：我於八十九年二月二十八日下午六時四十五
          分在中和市○○路三二七巷四號前，遭一名騎機車歹徒從後方搶皮包，我
          確定丁○○就是搶我皮包的人（八十九年四月七日警訊筆錄），並到庭指
          認被告丁○○，惟被害人於八十九年二月二十八日遭搶，並未至警局報案
          ，而遲至八十九年四月七日始製作警訊筆錄，已事隔月餘，是否能清楚記
          得騎乘機車自後搶奪皮包之嫌犯面目不無疑問，雖被害人指訴歷歷，然被
          告丁○○自始否認有單獨行搶之行為，本件亦未扣得任何贓證物品可為佐
          證，尚難僅憑被害人單一指訴，遽認被告丁○○有何搶奪犯行。
    （三）被害人己○○於警訊中指訴：我於八十九年二月十三日早上，在板橋市○○街文化路口，被二名不詳男子搶奪皮包，我不清楚警方查獲之庚○○是
          否為搶奪我皮包的人，只是身型很像等語（見八十九年三月三十日警訊筆
          錄）；被害人甲○○於警訊中則指訴：我在八十九年二月十三日下午三時
          三十分許，在板橋市○○路○段二八一巷口，遭一名不詳男生，騎重機車
          搶走我的黑色皮包，那人約一百六十公分，小平頭，身材瘦小，約十七、
          八歲等語（見八十九年二月十三日警訊筆錄），嗣己○○及甲○○並均到
          庭結證稱：無法指認被告，沒有看清楚等語（見本院八十九年七月七日、
          九月二十六日訊問筆錄），另參以本院訊明被告庚○○之身高約有一百八
          十公分，與甲○○案發之初所指行搶之人約一百六十公分身高相去甚遠，
          是尚不能僅憑被害人模糊之警訊指述，即認被告另犯此搶奪犯行。
    （四）綜上，尚難認定被告二人有何公訴人所指之此部份犯行，不能證明被告犯
          罪，惟公訴人認此部份竊盜案件與搶奪部分，與前開論罪部分，分別有牽
          連犯、連續犯裁判上一罪之關係，爰均不另為無罪之諭知。
據上論斷，應依刑事訴訟法第二百九十九條第一項前段，刑法第二十八條、第五十六
條、第三百二十條第一項、第三百二十五條第一項、第五十五條、第四十七條，罰金
罰鍰提高標準條例第一條前段，判決如主文。
本案經檢察官呂永魁到庭執行職務
中      華      民      國      八十九      年     十     月   三十一   日
                                      臺灣板橋地方法院刑事第三庭
                                          審判長法  官  陳財旺
                                                法  官  林海祥
                                                法  官  蕭一弘
右正本證明與原本無異。
如不服本判決應於送達後十日內向本院提出上訴狀。
                                                書記官  王苑琦
中      華      民      國      八十九      年    十一    月     三     日
附錄本案論罪科刑法條全文：
刑法第三百二十條
意圖為自己或第三人不法之所有，而竊取他人之動產者，為竊盜罪，處五年以下有期
徒刑、拘役或五百元以下罰金。
意圖為自己或第三人不法利益，而竊佔他人之不動產者，依前項之規定處斷。
前二項之未遂犯罰之。
刑法第三百二十五條
意圖為自己或第三人不法之所有，而搶奪他人之動產者，處六月以上五年以下有期徒
刑。
因而致人於死者，處無期徒刑或七年以上有期徒刑，致重傷者，處三年以上十年以下
有期徒刑。
第一項之未遂犯罰之。


司法院資訊處製作；財團法人民間司法改革基金會備份。
